臺灣板橋地方法院民事判決　　　　　　　95年度訴字第1865號
原　　　告　昇旭雷射科技股份有限公司
法定代理人　甲○○
訴訟代理人　彭上華律師
複代理人　　江肇欽律師
　　　　　　丙○○
被　　　告　地泰企業有限公司
法定代理人　乙○○
訴訟代理人　丁○○
上列當事人間請求給付報酬事件，經本院於民國96年11月28日言
詞辯論終結，判決如下：
    主  文
被告應給付原告新台幣捌拾參萬陸仟柒佰壹拾貳元，及自民國九
十五年九月二十七日起至清償日止按年息百分之五計算之利息。
訴訟費用由被告負擔。
本判決於原告以新台幣貳拾伍萬元供擔保後，得假執行；但被告
以新台幣捌拾參萬陸仟柒佰壹拾貳元預供擔保後，得免假執行。
    事實及理由
壹、程序部分：
一、按訴狀送達後，原告不得將原訴變更或追加他訴，但擴張或
    減縮應受判決事項之聲明者，不在此限，民事訴訟法第255
    條第1 項第3 款定有明文。查原告提起本件訴訟，據其於民
    國95年9 月11日所提出之訴狀所載，係請求被告給付新台幣
    （下同）106 萬4,212 元，及自起訴狀繕本送達翌日起至清
    償日止按年息5%計算之利息，嗣原告於96年10月31日本院審
    理中減縮聲明，請求被告給付83萬6,712 元，及自起訴狀繕
    本送達翌日起至清償日止按年息5%計算之利息，核與前揭規
    定相符，應予准許，合先敘明。
二、本件被告未於最後言詞辯論期日到場，核無民事訴訟法第38
    6 條各款所列之情形，爰依原告聲請，由其一造辯論而為判
    決。
貳、實體部分：
一、本件原告起訴主張：
  (一)緣被告自93年8 月起至94年6 月止陸續委請訴外人裕盛科技
    股份有限公司（下稱裕盛公司，嗣更名為笙耀科技股份有限
    公司）就投影機、印刷、組立等承攬加工，直至95年1 月間
    結算，尚積欠承攬報酬106 萬4,212 元未為給付（詳附表一
    ），而訴外人裕盛科技股份有限公司於94年9 月12日將上開
    承攬報酬請求權讓與原告，原告並於同年月19日將上債權讓
    與之旨通知被告。嗣被告於本件訴訟進行期間，又陸續給付
    原告承攬報酬，經予扣除後被告目前尚積欠原告承攬報酬83
    萬6,712 元。
  (二)為此，依承攬與債權讓與之法律關係，請求被告給付83萬6,
    712 元及自起訴狀繕本送達翌日（即95年9 月27日）起至清
    償日止按年息5%計算之利息。並陳明願供擔保請准宣告假執
    行。
二、被告則抗辯：
  (一)被告自93年8 月起至94年6 月止將投影機、筆記型電腦嘖漆
    、印刷、組立等加工工作，轉包予訴外人裕盛公司加工。被
    告與裕盛公司之加工承攬關係，歷來交易裕盛公司請領加工
    費條件，必須裕盛公司所完成交付工作，經經被告上包廠商
    分批檢驗合格數量，雙方再確認無誤，始計價請款，請款時
    裕盛公司會先開立統一發票，被告再依統一發票金額付款。
  (二)裕盛公司於94年6 月結束營業不再接受委託加工，並於同年
    7 月11日更名為笙耀科技股份有限公司（下稱笙耀公司），
    笙耀公司於94年7 月通知被告，將該公司對被告加工費債權
    讓與原告公司，並退回被告原簽發支付94年5 月份加工費支
    票2紙，及提出原告所書立切結書載明承接笙耀公司營業。
  (三)被告就附表一所載「合格數」部分之報酬均已給付，就「未
    請數」部分之報酬，必須經上包系統廠商認定，被告始有給
    付之義務，因此，被告並未積欠原告任何承攬報酬。
  (四)為此，請求駁回原告之訴及其假執行之聲請，並陳明如受不
    利判決，願供擔保請准宣告免假執行。
三、兩造不爭執之事實：
  (一)被告自93年8 月起至94年6 月止將投影機、筆記型電腦噴漆
    、印刷、組立等加工工作，委由訴外人裕盛公司承攬，嗣94
    年7 月間裕盛公司（已更名為笙耀公司）將其對被告之上開
    承攬債權讓與原告，並通知被告。
  (二)附表一（即裕盛94年6 月~95 年1 月合格數總表）係被告公
    司製作交予原告，被告就附表一所載「合格數」部分之承攬
    報酬均已給付，至於附表一所載「未請數」（即附表一之最
    後一欄）實際上有委請裕盛公司承攬加工，但未與裕盛公司
    簽訂正式之書面契約（詳本院95年10月19日本院言詞辯論律
    錄），「未請數」部分尚未檢驗，由被告收存。
四、本件爭點與本院判斷：
    原告主張：「未請數」部分之承攬報酬，僅須實際上已無完
    且無瑕疵，被告即須給付等語。被告則抗辯：「未請數」部
    分須經上包系統廠商認可，被告始有給付承攬報酬之義務云
    云。查：
  (一)按承攬報酬，應於工作交付時給付之，無須交付者，應於工
    作完成時給付之，民法第505 條第1 項定有明文。查被告既
    於本院95年10月19日審理時自認就附表一所示「未請數」實
    際上有委請裕盛公司承攬加工，且對原告主張「未請數」之
    加工產品目前由被告收存之事實，亦不爭執，自堪信裕盛公
    司已完成工作，並給付承攬工作物交付予被告。則被告抗辯
    其與裕盛公司締結承攬契約時約定承攬報酬必須承攬工作物
    經上包廠商認可始須給付等情，自須就此等有利於己之事實
    負舉證責任，惟被告僅空言主張，並未舉證以實其說，核其
    此部分之抗辯，顯無可採。
  (二)被告雖另抗辯：被告歷來與裕盛公司之付款情形，均係上游
    廠商分批檢驗合格收量，經確認無誤後，裕盛公司始計價請
    款云云，並有裕盛公司職員足以證明。惟被告抗辯其自93年
    8 月起至95年5 月止委請裕盛公司承攬加工之金額累計達1,
    351 萬7,901 元之事實，已為原告所不爭執，則裕盛公司與
    被告公司合作期間，為求被告公司能將後續承攬加工訂單轉
    予裕盛公司，而給予被告公司延期付款之優惠，除非於締約
    時已載明或有明示之合意，否則，並不能認裕盛公司與被告
    公司就承攬報酬須經上包系統廠商認可始須給付乙節，已達
    成意思表示之一致。則裕盛公司於與被告公司合作期間實際
    上縱給付被告公司遲延付款之優惠，但目前裕盛公司與被告
    公司既已終止合作關係，且裕盛公司與被告公司復未將承攬
    報酬須經上包系統廠商認可始須給付列為契約內容，則被告
    以「未請款」部分未經上游系統廠商認可置辯，拒絕給付該
    部分之承酬報酬，顯屬無據。
  (三)末查附表一最後一欄所示之「未請數」，單價如原告起訴書
    附表二之「單價」欄所示，則被告自95年9 月11日止積欠原
    告之承攬報酬總計為106 萬4,212 元，惟被告於本件訴訟進
    行期間，又陸續給付原告承攬報酬，經予扣除後被告目前尚
    積欠原告承攬報酬83萬6,712 元。揆諸前揭法條規定，原告
    受讓裕盛公司之上開承攬報酬債權後自得請求被告給付承攬
    報酬。
五、從而，原告依據承攬與債權讓與之法律關係，請求被告給付
    83萬6,712 元，及自95年9 月27日即起訴狀繕本送達翌日起
    至清償日止按年息5%計算之利息，為有理由，應予准許。又
    兩造均陳明願供擔保請准宣告假執行與免假執行，經核均無
    不合，爰分別酌定相當擔保金額，准許之。
六、結論：原告之訴為有理由，依民事訴訟法第385 條第1 項前
    段、第78條、第390 條第2 項、第392 條第2 項，判決如主
    文。
中　　華　　民　　國　　96　　年　　11 　月　　28 　　日
                  民事第三庭    法　官　何君豪
以上正本係照原本作成
如對本判決上訴，須於判決送達後20日內向本院提出上訴狀
中　　華　　民　　國　　96　　年　　11　　月　　28　　日
                                書記官　蕭興南
